臺北高等行政法院判決
　　　　　　　　　　　　　　　　　　 93年度訴字第3860號
　　　　　　　　　　　　　　　.
原　　　告　甲○○
被　　　告　行政院勞工委員會
代　表　人　陳菊（主任委員）
訴訟代理人　丙○○
　　　　　　乙○○
上列當事人間因就業服務法事件，原告不服行政院中華民國93年
9月23日院臺訴字第0930089005號訴願決定，提起行政訴訟。 本
院判決如下︰
    主  文
原告之訴駁回。
訴訟費用由原告負擔。
    事  實
壹、事實概要：
    緣原告原申經被告以民國（以下同）92年 5月14日勞職外字
    第0920534590號函許可招募外國人一名，在嘉義縣朴子市小
    榔2號從事家庭監護工工作，並以92年6月26日勞職外字第
    0920575464號函核准自92年 6月13日起接續聘僱林阿香所引
    進越南籍NGUYEN THI THU，及以92年7月8日勞職外字第0920
    583245號函核發聘僱許可。嗣嘉義縣警察局朴子分局（以下
    簡稱朴子分局）依原告檢舉福邦人力仲介管理股份有限公司
    （以下簡稱福邦人力仲介公司）帶走該外國人，另仲介其他
    外國人接替工作，於92年12月8日在嘉義縣朴子市小榔2號
    查獲原告聘僱曾春火所申請聘僱之越南籍 NGUYEN THI THUY
    從事家庭監護工工作。經移由被告以93年 4月13日勞職外字
    第0930202725號函，以原告違反就業服務法第57條第 1款規
    定，自該函送達日起廢止被告92年5月14日勞職外字第09205
    34590號函核發原告之招募許可及92年7月8日勞職外字第092
    0583245號函核發聘僱外國人 NGUYEN THI THU之聘僱許可，
    該名外國人得於該函送達後十四日內至當地就業服務機構辦
    理轉換雇主，或由原告於前開期限內為其辦理離境手續並使
    其出國。原告不服，提起訴願，遭駁回後，遂向本院提起行
    政訴訟。
貳、兩造聲明：
一、原告聲明：求為判決訴願決定及原處分均撤銷。
二、被告聲明：求為判決駁回原告之訴。
、兩造爭點：
    原告有無聘僱外勞 NGUYEN THI THUY？原告之警訊筆錄是否
    不實在？原告有無過失？
一、原告陳述：
１、事實經過：
    92年6、7月間，原告經福邦人力仲介公司負責人林瑞瑜居間
    介紹越南籍勞工阮氏秋（以下簡稱阮君）至原告家中從事家
    庭監護工作，惟阮君生活不檢點，原告向林瑞瑜反應此情，
    林瑞瑜向原告稱：若原告繼續放任阮君胡作非為，某日阮君
    在外發生問題，原告亦必須承擔相同責任，建議原告：阮君
    先由其帶回管教，數日後再帶回，阮君不在期間，由另一名
    外勞阿翠代勞。92年11月19日，林瑞瑜將阮君帶回，新來之
    外勞阿翠對於家庭監護工作並不熟稔，無法負擔照顧原告雙
    親之責，這段期間均由原告親自照料雙親，原告不斷催促林
    瑞瑜儘快將阮君帶回，否則原告生意與家庭無法兼顧，林瑞
    瑜均置之不理，原告求救無門， 於92年12月8日至嘉義縣警
    察局外事課請求協助，不料處理本案之朴子分局警員竟認定
    外勞阿翠乃原告所聘僱，命原告及阿翠至警局製作筆錄，原
    告將事情始末告知警員，警員卻製作不實筆錄，被告引該不
    實筆錄作成處分，原告不服，提起訴願，亦遭駁回，爰提起
    本件行政訴訟。
２、原告並未僱請外勞阿翠：
    查被告作成處分依據為「就業服務法57條」，該條規定「雇
    主不得聘僱未經許可、許可失效或他人所申請聘僱之外國人
    」，所謂「聘僱」乃「一方為他方服務，他方給付報酬」（
    民法第482條參照）， 因此，原告是否有就業服務法第57條
    之適用，應以「原告是否有給付報酬予外勞阿翠」為斷。
(1)、查福邦人力仲介公司仲介外勞給原告前，即與原告約明：外
    勞薪資均繳給福邦人力仲介公司林瑞瑜，由其統一處理。原
    告將阮君92年6至9月份薪資交予林瑞瑜，而林瑞瑜將阮君帶
    回的這段期間薪資（10月至12月），亦係原告於「92年12月
    16日」給付給林瑞瑜，此有林瑞瑜簽名之收據為證，就時間
    點而言， 嘉義縣警局於92年12月8日舉發原告違反就業服務
    法，假若原告真有給付外勞阿翠薪資，原告何須在92年12月
    16日又給付林瑞瑜10月至12月薪資呢？可見，阿翠在原告家
    中這段期間，原告並未給付任何薪資予外勞阿翠。
(2)、就原告給付薪資之真意而言，當時林瑞瑜雖將阮君帶回，但
    原告與阮君之勞務契約仍存續，原告終究希望林瑞瑜能儘早
    將阮君帶回，因此，原告於92年12月16日給付薪資，該薪資
    係給付予阮君，而非外勞阿翠。
３、原告之警訊筆錄並不實在：
    原告曾於提起訴願時主張當時警訊筆錄並非實在等情，訴願
    決定書以原告曾於警訊筆錄稱「阿翠於92年11月19日至我家
    工作，薪資由我支付一個月新臺幣（以下同）二萬元」，而
    認為阿翠確為原告所聘僱，惟查：
(1)、當時製作筆錄時，原告鉅細靡遺將事情經過告知警員，警員
    未將原告所述全部記明，僅摘錄部分內容，導致被告對整件
    事情有所誤解，此可請當時製作筆錄之警員出庭作證當時製
    作筆錄之情形。
(2)、筆錄僅記載「薪資由我（原告）支付一個月二萬元」，究竟
    係給付阿翠或給付林瑞瑜，並未詳細記明，被告逕認原告給
    付阿翠薪資，而認原告聘僱阿翠，嫌屬速斷。
４、原告並無過失：
    按「人民違反法律上之義務而應受行政罰之行為，法律無特
    別規定時，雖不以出於故意為必要，仍須以過失為其責任條
    件。但應受行政罰之行為，僅須違反禁止規定或作為義務，
    而不以發生損害或危險為其要件者，推定為有過失，於行為
    人不能舉證證明自己無過失時，即應受處罰。」此固係司法
    院釋字第275號解釋在案。 依前揭解釋意旨可知，行政罰之
    處罰，以行為人有故意或過失為必要，又觀立法院於日前行
    政罰草案亦顯示行政罰須以受處分人有故意或過失為必要，
    可明行政處罰均應以行為人主觀上具有歸責性為必要，方符
    合「無責任無處罰之原則」。查外勞阿翠當時雖係有雇主之
    勞工，就原告所取得資訊而言，原告並無法查明阿翠是否為
    違法勞工，因此，原告自始不知阿翠乃違法勞工，豈能認定
    原告有歸責事由呢？況且假若原告真有違反就業服務法第57
    條第1款之故意， 原告怎會又向警察局請求協助呢？可明原
    告對此完全無故意或過失。
３、綜上所述，爰請判決如原告訴之聲明。
二、被告陳述：
１、按就業服務法第57條第1款規定， 雇主不得聘僱未經許可、
    許可失效或他人所申請聘僱之外國人。 同法第72條第2款規
    定，雇主有第57條第1款、第2款、第6款至第9款規定情事之
    一，應廢止其招募許可及聘僱許可之一部或全部。就業服務
    法第59條第1項第4款復規定， 外國人受聘僱從事第46條第1
    項第8款至第11款規定之工作， 有其他不可歸責於受聘僱外
    國人之事由者，經中央主管機關核准，得轉換雇主或工作。
    復依雇主聘僱外國人許可及管理辦法第46條第2項第1款規定
    ，聘僱外國人有聘僱許可經廢止，並經令其出國者，雇主應
    於限令出國期限前，為該外國人辦理手續並使其出國。但經
    入出國主管機關依法限令其出國者，不得逾該出國期限。
２、經查本案原告於92年12月 8日至朴子分局檢舉其所聘僱越南
    籍外勞 NGUYEN THI THU（護照號碼：A0000000A）由福邦人
    力仲介公司帶走不知去向，並另仲介越南籍NGUYEN THI THU
    Y（護照號碼：A0000000A）一名至該處非法工作，經該分局
    當場查獲原告聘僱他人（原雇主曾春火）所申請聘僱之越南
    籍NGUYEN THI THUY（護照號碼：A0000000A）外國人正從事
    照顧原告父親之工作， 工作期間（92年11月19日至12月8日
    止），訊據該名越南籍外國人 NGUYEN THI THUY（護照號碼
    ：A0000000A） 稱於92年11月19日開始由仲介公司帶至該址
    工作迄今，薪資由原告支付，一個月二萬元，原告亦坦承不
    諱。此有朴子分局偵訊筆錄可稽。嗣原告經嘉義縣政府93年
    3月9日以府社勞字第0930034798號違反就業服務法罰鍰處分
    書以其違反就業服務法第57條第1款規 定，依就業服務法第
    63條第1項規定， 處以罰鍰15萬元在案。故被告依就業服務
    法第72條第2款規定， 廢止其招募許可及聘僱許可，並無違
    誤。
３、被告處分內容係廢止原告招募許可及聘僱許可，並依就業服
    務法第59條、 雇主聘僱外國人許可及管理辦法第46條第2項
    第1款規定，函知越南籍外國人 NGUYEN THI THU（護照號碼
    ：A0000000A） 得於前開處分書送達後十四日內向當地公立
    就業服務機構辦理轉換雇主，或擇由雇主於前開期限內，為
    其辦理離境手續並使其出國。另按「就業服務法所定罰鍰，
    由直轄市及縣（市）主管機關處罰之。」「違反第四十四條
    或第五十七條第一款、第二款規定者，處新臺幣十五萬元以
    上七十五萬元以下罰鍰。五年內再違反者，處三年以下有期
    徒刑、拘役或科或併科新臺幣一百二十萬元以下罰金。」就
    業服務法第75條、第63條第1 項分別定有明文。故原告違反
    就業服務法第57條第1款規定， 係由地方主管機關（嘉義縣
    政府）依前開規定及職權處以罰鍰，非被告所為之罰鍰處分
    ，合先敘明。
４、本案原告非法聘僱他人申請聘僱之越南籍外國人NGUYEN THI
　　THUY（護照號碼：A0000000A），違反就業服務法第57條第1
    款規定，經朴子分局查證屬實，此有該局偵訊筆錄可稽，非
    法外勞NGUYEN THI THUY及原告均坦承不諱。嗣經嘉 義縣政
    府93年3月9日以府社勞字第0930034798號違反就業服務法罰
    鍰處分書以原告違反就業服務法第57條第1款規定， 依就業
    服務法第63條第1項規定， 處以罰鍰15萬元在案，原告上開
    違法行為洵堪認定。偵訊筆錄均經被詢問人（原告、越南籍
    外國人NGUYEN THI THUY）簽名蓋指印、訊問外勞NGUYEN TH
    I THUY部分，並經翻譯賴英傑當場以越南語閱讀朗誦於被詢
    問人聽後無訛始簽名蓋指印。
５、「雇主聘僱外國人不得有下列情事：一、聘僱未經許可、許
    可失效或他人所申請聘僱之外國人。」就業服務法第57條第
    1款定有明文。復依司法院釋字第275號解釋，人民違反法律
    上之義務而應受行政罰之行為，法律無特別規定時，雖不以
    出於故意為必要，仍須以過失為其責任條件。但應受行政罰
    之行為，僅須違反禁止規定或作為義務，而不以發生損害或
    危險為其要件者，推定為有過失，於行為人不能舉證證明自
    己無過失時，即應受處罰。原告既已違反就業服務法第57條
    第1款規定， 原告復無法證明自己無過失，則被告依就業服
    務法第72條第2款規定， 廢止其招募許可及聘僱許可，並依
    就業服務法第59條、雇主聘僱外國人許可及管理辦法第46條
    第2項第1款規定，函知外國人NGUYEN THI THU（護照號碼：
    A0000000A） 得於前開處分書送達後十四日內向當地公立就
    業服務機構辦理轉換雇主，或擇由雇主於前開期限內，為其
    辦理離境手續並使其出國，於法並無不合。
６、綜上所述，原告起訴顯無理由，爰請判決如被告答辯之聲明
    。
    理  由
一、按「雇主不得聘僱未經許可、許可失效或他人所申請聘僱之
    外國人。」、「雇主有第57條第1款、第2款、第6款至第9款
    規定情事之一者，應廢止其招募許可及聘僱許可之一部或全
    部。」為就業服務法第57條第1款及第72第2款所明定。
二、本件原告原申經被告以92年 5月14日勞職外字第0920534590
    號函許可招募外國人一名， 在嘉義縣朴子市小榔2號從事
    家庭監護工工作，並以92年 6月26日勞職外字第0920575464
    號函核准自92年6月13日起接續聘僱林阿香所引進越南籍NGU
    YEN THI THU， 及以92年7月8日勞職外字第0920583245號函
    核發聘僱許可。嗣朴子分局依原告檢舉福邦人力仲介公司帶
    走該外國人，另仲介其他外國人接替工作， 於92年12月8日
    在嘉義縣朴子市小榔 2號查獲原告聘僱曾春火所申請聘僱
    之越南籍 NGUYEN THI THUY從事家庭監護工工作。經移由被
    告以93年 4月13日勞職外字第0930202725號函，以原告違反
    就業服務法第57條第 1款規定，自該函送達日起廢止被告92
    年 5月14日勞職外字第0920534590號函核發原告之招募許可
    及92年7月8日勞職外字第0920583245號函核發聘僱外國人NG
    UYEN THI THU之聘僱許可，該名外國人得於該函送達後十四
    日內至當地就業服務機構辦理轉換雇主，或由原告於前開期
    限內為其辦理離境手續並使其出國。原告不服，循序提起訴
    願及本件行政訴訟。
三、原告於本件行政訴訟中訴稱，原告因外勞阮君有不聽指使情
    事，經向福邦人力仲介公司投訴，該公司林瑞瑜於92年11月
    19日將阮君帶回教誨開導，並帶來阿翠 （NGUYEN THI THUY
    ），謂由其代阮君服務，因原告無法查明阿翠是否為違法勞
    工，自無過失可言。嗣屢經催請送回阮君，林瑞瑜置之不理
    ，原告乃於92年12月 8日至嘉義縣警察局外事課報告上情，
    請求協助換回外勞阮君，並由該局通知朴子分局處理，並非
    朴子分局所查獲，而外勞阿翠係由福邦人力仲介公司帶來，
    亦非原告所僱用，原告並未給付報酬予外勞阿翠，詎被告引
    據警員製作之不實筆錄（僅摘錄部分內容）作成處分云云。
    惟查：
１、原告前申經被告以92年 5月14日勞職外字第0920534590號函
    許可招募外籍家庭監護工一名，並以92年7月8日勞職外字第
    0920583245號函核發聘僱越南籍NGUYEN THI THU之聘僱許可
    。嗣經朴子分局依原告檢舉福邦人力仲介公司帶走該外國人
    ，另仲介其他外國人接替工作， 於92年12月8日在嘉義縣朴
    子市小榔 2號原告住處查獲其非法聘僱他人所申請聘僱之
    越南籍 NGUYEN THI THUY從事家庭監護工工作，據該越南籍
    外勞NGUYEN THI THUY於92年12月8日查獲當日接受朴子分局
    偵訊時供述，其因原雇主死亡等待轉換雇主，於92年11月19
    日由仲介公司帶至嘉義縣朴子市小榔 2號從事照顧老人工
    作，薪資由原告支付，一個月二萬元等語，原告於同日警訊
    時亦稱「（NGUYEN THI THUY） 於92年11月19日起至我家工
    作，薪資由我支付一個月二萬元。」此有越南籍NGUYEN THI
    THUY及原告之偵訊（調查）筆錄影本附於原處分卷可稽，原
    告有未經許可，非法聘僱外國人 NGUYEN THI THUY之違規行
    為，洵堪認定，尚不得以本案係因原告向警方檢舉而查獲，
    主張免除其責任。又上開偵訊（調查）筆錄均經被詢問人簽
    名蓋指印，詢問外國人 NGUYEN THI THUY部分，並經翻譯賴
    英傑當場以越南語閱讀朗誦於被詢問人聽後無訛始簽名蓋指
    印，自堪認定其內容為真實，亦無傳訊警員之必要。
２、依司法院釋字第275號解釋， 人民違反法律上之義務而應受
    行政罰之行為，僅須違反禁止規定或作為義務，而不以發生
    損害或危險為其要件者，推定為有過失，於行為人不能舉證
    證明自己無過失時，即應受處罰。原告既已違反就業服務法
    第57條第1款規定， 復未能證明自己無過失，則被告依同法
    第72條第2款規定，廢止前開原告之招募許可及聘僱外國人N
    GUYEN THI THU之聘僱許可，並無違誤。
四、綜上所述，原告之陳詞均不可採，則被告所為廢止核發原告
    之招募許可、聘僱許可，所聘僱外國人得於被告之函送達後
    十四日內向當地就業服務機構辦理轉換雇主，或由原告於前
    開期限內，為其辦理離境手續並使其出國之處分，揆諸首揭
    規定，並無違誤，訴願決定予以維持，亦無不合。原告徒執
    前詞，訴請撤銷訴願決定及原處分，並無理由，應予駁回。
五、本件事證已臻明確，兩造其餘攻擊防禦方法均與本件判決結
    果不生影響，故不逐一論述，併此敘明。
據上論結，本件原告之訴為無理由， 爰依行政訴訟法第98條第3
項前段判決如主文。
中　　華　　民　　國　　94　　年　  8   　月　　24　  日
   　　　　　                第四庭審判長法  官 徐瑞晃
             　　　　　                  法  官 李得灶
                       　　　　　        法  官 吳慧娟
上為正本係照原本做成。
如不服本判決，應於送達後20日內，向本院提出上訴狀並表明上
訴理由，如於本判決宣示後送達前提起上訴者，應於判決送達後
20日內補提上訴理由書（須按他造人數附繕本）。
中　　華　　民　　國　　94　　年    8     月    24    日
                                         書記官 劉道文
